【裁判字號】    97,消債清,38
【裁判日期】    980831
【裁判案由】    清算事件
【裁判全文】
臺灣臺北地方法院民事裁定            97年度消債清字第38號
聲  請  人
即  債務人  甲○○
代  理  人  林嫦芬律師
上列聲請人聲請消費者債務清理之清算事件，本院裁定如下：
    主  文
債務人甲○○自中華民國九十八年九月一日下午四時起開始清算
程序，並同時終止清算程序。
    理  由
一、按債務人於法院裁定開始更生程序或許可和解或宣告破產前
    ，得向法院聲請清算；法院開始清算程序之裁定，應載明其
    年、月、日、時，並即時發生效力；債務人之財產不敷清償
    清算程序之費用時，法院應裁定開始清算程序，並同時終止
    清算程序，消費者債務清理條例第80條、第83條第1項及第
    85條第1項分別定有明文。
二、本件聲請人主張：其前以書面向最大債權金融機構請求共同
    協商債務清償方案，經於民國95年6月30日協商成立約定自
    95年7月起分190期、利率0%、每月償還新臺幣（下同）14,2
    27元，因聲請人於96年6月30日遭哲美企業有限公司因業務
    減縮資遣，嗣積極求職均無所獲，或謂年齡太大、或謂學歷
    不符、或謂經驗不足，不一而足，致聲請人正常還款至96年
    6月份，96年7月起即無償還能力，聲請人迄今均靠家庭代工
    的微薄收入維生，每日縮衣節食，所餘仍為有限，實已無力
    繼續履行上開協商條件，此乃非可歸責於聲請人，且聲請人
    於86年間因割除右側乳房腫瘤，身體狀況不佳，又債務人名
    下並無財產，應有不能清償上開債務之情事，又債務人未經
    法院裁定開始更生程序或許可和解或宣告破產，爰向本院聲
    請清算等語。
三、經查，聲請人所主張之上開事實，業據提出前置協商成立協
    議書、94年至96年度之綜合所得稅各類所得資料清單、財產
    歸屬資料清單、戶籍謄本、薪資帳戶存摺影本、財團法人金
    融聯合徵信中心債務清理條例前置協商專用債權人清冊、租
    賃契約書、診斷證明書等為證，且有哲美企業有限公司97年
    10月22日聲明書在卷可憑，並經本院依職權查詢聲請人97年
    度之財產所得資料，聲請人名下並無財產，97年度所得總額
    為26,905元，此外，本件債務人又查無消費者債務清理條例
    第6條第3項、第8條或第82條第2項所定駁回清算聲請之事由
    存在，則聲請人聲請清算，應屬有據。再查，據本院依職權
    調取之聲請人勞保資料，聲請人自91年8月21日起即未投保
    勞工保險，及向鉅子時尚有限公司、創麗企業有限公司查詢
    債務人主要收入來源即家庭代工所得薪資資料，債務人前者
    每月代工收入約6,000元，後者自96年9月起每月代工收入各
    為2,275元、4,525元、6,230元、2,000元、4,300元、1,460
    元、2,570元、2,4 30元（平均每月代工收入3,224元），二
    者合計平均每月代工收入約9,224元，扣除每月負擔房屋租
    金3,350元、膳食費4,000元、水電費1,500元（合計8,850元
    ），每月餘款約為374元，故聲請人之收入僅足敷支應其每
    月之基本生活費用，又其債權人有國泰世華商業銀行等9家
    金融機構，債務總額則為270餘萬元，堪認債務人之財產應
    不敷清償清算程序之費用，爰依首揭規定裁定開始本件清算
    程序，並同時終止清算程序。
四、又法院終止清算程序後，聲請人之債務並非當然免除，仍應
    由法院斟酌消費者債務清理條例有關免責之規定，例如本條
    例第133條、第134條、第135條等，依職權認定是否裁定免
    責，附此敘明。
中    華    民    國    98    年    8     月    31    日
              民事第一庭    法      官  賴秀蘭
上為正本係照原本作成
開始清算程序之裁定不得抗告，如不服同時終止清算程序之裁定
，應於裁定送達後10日內，以書狀向本院提出抗告，並繳納抗告
費新臺幣1千元。
中    華    民    國    98    年    8     月    31    日
                            書  記  官  李佩芳


司法院資訊處製作；財團法人民間司法改革基金會備份。
